臺灣臺北地方法院民事判決　　　　　　　96年度訴字第7836號
原　　　告　乙○○
　　　　　　　　　　　　24號.
訴訟代理人　鄭世脩律師
被　　　告　甲○○即祭祀公業張元質管理人
　　　　　　丙○○即祭祀公業張元質管理人
上二人共同
訴訟代理人　陳昌羲律師
上列當事人間確認派下權存在事件，本院於民國96年12月3日言
詞辯論終結，判決如下：
    主  文
原告之訴駁回。
訴訟費用由原告負擔。
    事實及理由
一、本件原告起訴主張略為：
（一）祭祀公業張元質為祭祀張元質所成立之祭祀公業，依據台
      灣習慣，所有直系派下男丁均得為祭祀公業之派下員並享
      有派下權。
（二）原告係由張元直、張宗華、張漢孚、張慶威、張泰卿、張
      允徽、張孟容、張啟義、張光習、張延娥、張頭（永實、
      永潮）張烏塗、張清淮、乙○○（二十六世）一脈傳承而
      下，因此，原告就享祀張元質之祭祀公業，享有派下權。
（三）為此，原告訴請確認原告對於祭祀公業張元質之派下權存
      在。
二、被告之辯解略為：
（一）享有派下權者限於祭祀公業之設立人與其繼承人，設立人
      之繼承人以外之人不得為派下，並非享祀者（即祭祀公業
      名稱之人）之子孫均當然具有派下權。
（二）因此，縱原告依據其所提出之祖譜，得以證實伊確為張元
      質之子孫，然張元質僅為祭祀公業張元質之享祀者，原告
      無從依此即為其享有祭祀公業張元質之派下權。
（三）「祭祀公業張元質」規約書第四條第一款已經載明其派下
      員之資格為「凡本公業創辦人張府、張清、張江漢、張枝
      、張鶯聲、張乳、張地澤、張文魁所屬男性直系血親，卑
      親屬冠張姓者為限」，是原告訴請確認伊就祭祀公業張元
      質有派下權，自當就其符合上開規約書派下員資格一事，
      予以舉證。
三、按當事人主張有利於己之事實者，就其事實有舉證之責任，
    民事訴訟法第277條前段有明文規定，又按民事訴訟如係由
    原告主張權利者，應先由原告負舉證之責，若原告先不能舉
    證，以證實自己主張之事實為真實，則被告就其抗辯事實即
    令不能舉證，或其所舉證據尚有疵累，亦應駁回原告之請求
    ，最高法院亦著有17年上字第917號判例要旨可資參照。據
    此，原告主張伊就祭祀公業張元質有派下權存在，即應對此
    負舉證之責任。經查，原告對於上開主張，固提出張天章所
    著張氏族譜節本、大陸儒林清谿張氏族譜節本、張天章所編
    木柵貓空張氏宗譜、大陸儒林天山張氏重修祖譜董事會所編
    儒林清谿張氏族譜各1份為證，惟按民事訴訟法第357條有明
    文規定「私文書應由舉證人證其真正。但他造於其真正無爭
    執者，不在此限。」故上開私文書之真正，為被告所不承認
    ，則原告就其真正，即應負舉證之責任，然原告並未能舉證
    以實其說，是原告所提出之上開私文書，即無從為有利於原
    告前開主張之認定。此外，原告就其主張伊對於祭祀公業張
    元直有派下權一事，並未能提出其他證據以證明之，是上開
    主張即屬無據而不能予以採信，應予駁回。又本案事證已臻
    明確，兩造間其餘主張與攻擊防禦方法，與原告聲請調查之
    證據，經核均與本案判決結果無影響，故本院爰不一一予以
    審酌，附此說明。
四、據上論結，本件原告之訴為無理由，依民事訴訟法第78條，
    判決如主文。
中　　華　　民　　國　　96　　年　　12　　月　　12　　日
                  民事第四庭    法　官　匡偉
以上正本係照原本作成
如對本判決上訴，須於判決送達後20日內向本院提出上訴狀
中　　華　　民　　國　　96　　年　　12　　月　　12　　日
                    　　　　　　書記官　陳莉庭
